【裁判字號】    96,聲,4667
【裁判日期】    970131
【裁判案由】    返還提存物
【裁判全文】
臺灣臺北地方法院民事裁定              96年度聲字第4667號
聲  請  人  彰化商業銀行股份有限公司
法定代理人  甲○○
相  對  人  乙○○
上列當事人間返還提存物事件，本院裁定如下：
    主  文
聲請駁回。
    理  由
一、按返還擔保金，依民事訴訟法第106條準用第104條之規定，
    須符合：(1)應供擔保之原因消滅者；(2)供擔保人證明受擔保
    利益同意返還者；(3)訴訟終結後供擔保人證明已定20日以上
    之期間催告受擔保利益人行使權利而未行使，或法院依供擔
    保人之聲請，通知受擔保利益人於一定期間內行使權利並向
    法院為行使權利之證明而未證明者之要件，法院始得裁定返
    還擔保金。
二、聲請意旨略以：聲請人就案外人任世璜、徐廷珍及相對人乙
    ○○間返還借款事件，業已取得台中地方法院88年度執午字
    第17873號債權憑證，而渠等就債權憑證上所示之債權亦應
    連帶清償，現正於基隆地方法院96年度執勤字第6793號案件
    執行中。聲請人本得以該債權憑證對相對人為強制執行，並
    無聲請假扣押執行之必要，惟相對人之不動產持份為共有，
    並已設定高額抵押權，聲請拍賣處分不易，然如不即時聲請
    假扣押而任其自由處分，聲請人之債權日後有不能執行或甚
    難受償之虞。為此，聲請人仍向本院聲請對相對人財產為假
    扣押，經本院以96年度裁全字第1488號民事裁定准許後，現
    提存中央政府建設公債89年度甲類第2期登錄債券面額合計
    新臺幣（下同）2,000,000元（臺灣基隆地方法院96年度存
    字第165號），並聲請對相對人之財產為假扣押（臺灣基隆
    地方法院96年度執全字第159號）。然查，前揭聲請人之請
    求，屬同一債權，也確實存在，相對人本有忍受聲請人以假
    扣押對其權利所為之限制，不得就聲請人所提存之提存物主
    張受有損害而主張權利，是本件應供擔保原因業已消滅。為
    此，爰依民事訴訟法第104條第1項第1款、提存法第16條第1
    項第1款之規定，聲請返還提存物等云云。
三、按依債權憑證所為之執行，係終局之執行程序，而依假扣押
    裁定所為之執行，係保全程序，二者之程序並不相同。聲請
    人持有債權憑證者，固非不得持之而為強制執行，惟聲請人
    如另取得其他保全執行名義對相對人聲請強制執行，自不得
    反指稱相對人有依債權憑證容忍受強制執行之義務。經查，
    本件聲請人於取得本院96年度裁全字第1488號假扣押裁定，
    並依裁定供擔保後，向台灣基隆地方法院聲請對相對人之財
    產為假扣押強制執行（該院96年度執字第159號），相對人
    即因該假扣押裁定而遭強制執行，並因之有容忍受強制執行
    之義務，該容忍之義務顯非自其債權憑證而來。是聲請人主
    張相對人因債權憑證所示債權與本件假扣押債權同一，而有
    容忍義務，容有所誤，是聲請人據以主張相對人不得對假扣
    押所供之擔保物為請求，為原因消滅云云，即非可採。
四、次查，聲請人既已持假扣押裁定向台灣基隆地方法院聲請執
    行（臺灣基隆地方法院96年度執全字第159號），則相對人
    之財產既受假扣押之處分，自難謂不生損害之可能。則本件
    聲請人自應依民事訴訟法第104條第1項第2款、第3款之規定
    ，取得相對人同意，或於撤銷假扣押執行程序後，定期20日
    以上期間催告相對人行使權利而相對人未行使者，始得請求
    發還擔保金。惟本件未據聲請人釋明已得相對人同意之情；
    又本件聲請人未有撤回假扣押執行程序，此有97年10月20
    日臺灣基隆地方法院民事執行處基院慧96執全慎字第159號
    函在卷可考，則假扣押程序既然繼續存在，本件自難謂有訴
    訟終結之情，更況本件復未見聲請人釋明已催告相對人就擔
    保物行使權利。
五、從而，本件聲請返還提存物，核與首揭規定不符，不應准許
    ，應予駁回。
六、爰裁定如主文。
中    華    民    國    97    年    1     月    31    日
                      民事第三庭法  官  林振芳
以上正本係照原本作成
如不服本裁定應於送達後10日內向本院提出抗告狀，並繳納抗告
費新臺幣1,000元
中    華    民    國    97    年    1     月    31    日
                                書記官  李淑芬


司法院資訊處製作；財團法人民間司法改革基金會備份。
